臺灣臺北地方法院民事判決　　　　　　　96年度家訴字第83號
原　　　告　甲○○ ○○○○○.
　　　　　　　　　　　　703.
原　　　告　乙○○ ○○○○ .
　　　　　　　　　　　　.Y..
原　　　告　丁○○ ○○○○○.
　　　　　　　　　　　　 He.
共同代理人　李宗益律師
被　　　告　財政部國有財產局台灣北區辦事處（被繼承人孫俊
　　　　　　遺產管理人）
法定代理人　戊○○
訴訟代理人　庚○○
上列當事人間請求確認遺囑真正事件，本院於民國96年12月13日
言詞辯論終結，判決如下：
    主  文
確認93年2 月28日所製作如附件所示孫俊之代筆遺囑為真正。
訴訟費用由被告負擔。
    事實及理由
一、原告主張：被繼承人孫俊於94年5 月1 日死亡，其生前於93
    年2 月28日口述遺囑意旨，指定李宗益律師、己○○及丙○
    ○○為見證人，並由李宗益律師代為書立遺囑，宣讀並講解
    將其遺產遺贈予原告，原告於95年10月11日向被告提出系爭
    遺囑，陳明願受遺贈之聲明，惟被告竟認原告所提出之系爭
    遺囑，性質上屬私文書，無從確認其真正，拒絕給付被繼承
    人孫俊之遺產。原告爰依民事訴訟法第247 條之規定，訴請
    確認93年2 月28日所製作之孫俊代筆遺囑為真正。
二、被告則以：被繼承人當初年事已高，無法證明被繼承人是否
    陳述清楚或為本人陳述等語，資為抗辯。而聲明：原告之訴
    駁回。
三、原告主張被繼承人孫俊於94年5 月1 日死亡，其生前於93年
    2 月28日口述遺囑意旨，並由李宗益律師代為書立遺囑，表
    明將遺產遺贈予原告，並提出系爭遺囑為證。被告則否認該
    遺囑之真正。按確認法律關係之訴，非原告有即受確認判決
    之法律上利益者，不得提起之，確認證書真偽或為法律關係
    之基礎事實存否之訴，亦同；前項確認法律關係基礎事實存
    否之訴，以原告不能提起他訴訟者為限，民事訴訟法第247
    條第1 、2 項分別定有明文。查本件被告否認系爭遺囑之真
    正，致原告私權有受侵害之危險，此項法律關係發生之基礎
    事實所生不妥之狀態自得以確認判決方式除去，應認原告提
    起本件確認系爭遺囑為真正之訴，有即受確認判決之法律上
    利益，合先敘明。
四、次查：系爭遺囑之見證人之一丙○○○到庭結證稱：我和孫
    俊是同事，93年2 月28日那天孫俊打電話給我，說姊姊的兒
    女及孫女都從美國回來，請我去她大埔街的家，她告訴我說
    要寫遺囑，當時現場還有我先生、原告三人、李宗益律師、
    己○○。當時孫俊把她的意思口述，由李律師寫下來，當時
    是在客廳寫的，是孫俊把地契拿出來讓李律師看著寫，孫俊
    當時心肺功能較差，但意識、頭腦都很清楚，原告他們是孫
    俊的親人，對孫俊很好，在30年前就幫她辦移民，因她住不
    慣才搬回來台灣，寫好後就交給我們一個個簽名，後來我就
    回家了等語。系爭遺囑之另一見證人己○○亦到庭結證稱：
    當天我到遺囑上所寫的處所，現場有原告方定一、李宗益律
    師、丙○○○夫婦，還有一位年輕的先生，孫俊也在，那天
    因為方定一打電話給我，跟我說老太太身體不太好想要立個
    遺囑，叫我去做見證，所以我就過去，老太太在飯廳說給李
    律師聽，然後由李律師寫，老太太看過後沒有表示意見，律
    師寫好後我們才簽名、蓋章，老太太當時看起來意識很清楚
    ，我們蓋完章後就解散了，我就回家去了等語。系爭遺囑之
    另一見證人兼筆記人李宗益亦結證稱：見證當天是方定一打
    電話給我叫我過去，我是自行前往，在孫俊大埔街的房子，
    當時現場還有己○○、丙○○○夫婦、原告方定一，李孝萱
    跟原告方肇衡，我不太有印象了，時間是從上午作成到中午
    ，是在二樓的大圓桌上寫的，客廳跟餐廳連在一起，當時我
    先確認孫女士的身分，且她沒有配偶，她過世後她要把房子
    留給她姊姊的小孩及孫女，她是出院後請我過去做的，做遺
    囑時人好好的，神智很清楚，所謂其他財產是指還有一些存
    款，當時是說房子就讓原告三人共有，存款就給其中一人，
    寫完後我有講解給在場的人及孫女士聽，後來我就請他們每
    個人簽名、蓋指印、蓋章，完成後手寫本及其他複本我都交
    給方定一，我自己留一份，後來我有跟他們去吃飯，王太太
    沒有去，孫女士的親人只有原告三人所以才把財產留給他們
    等語。綜合上開證人證詞，可知93年2 月28日，在孫俊大埔
    街的家中，確實由王袁興華、己○○、李宗益為見證人，孫
    俊口述房子讓原告三人共有，存款給其中一人，並由李宗益
    代筆、宣讀，再由孫俊及其他見證人閱覽及簽名，且孫俊當
    時意識清楚，自符合民法第1194條規定代筆遺囑之要件。原
    告主張93年2 月28日所製作之孫俊代筆遺囑為真正，自屬可
    信。
五、綜上所述，原告依民事訴訟法第247 條之規定，訴請確認93
    年2 月28日所製作之孫俊代筆遺囑為真正，洵屬有據，應予
    准許。
中　　華　　民　　國　　96　　年　　12　　月　　31　　日
                    家事庭法　官　李慈惠
以上正本係照原本作成。
如對本判決上訴，須於判決送達後二十日之不變期間內，向本院
提出上訴狀。
中　　華　　民　　國　　96　　年　　12　　月　　31　　日
                    　　　書記官　巫玉媛
